【裁判字號】    99,審訴,272
【裁判日期】    990430
【裁判案由】    毒品危害防制條例
【裁判全文】
臺灣士林地方法院刑事判決             99年度審訴字第272號
公  訴  人  臺灣士林地方法院檢察署檢察官
被      告  甲○○
上列被告因違反毒品危害防制條例案件，經檢察官提起公訴（99
年度毒偵字第329 號），被告於本院準備程序中就被訴事實為有
罪陳述，經本院合議庭裁定由受命法官獨任行簡式程序審理，並
判決如下：
    主  文
甲○○施用第一級毒品，處有期徒刑捌月，扣案之海洛因（驗餘
淨重零點壹伍玖公克）及海洛因殘渣，均沒收銷燬，扣案之盛裝
前開海洛因所用之包裝袋壹只、盛裝前開海洛因殘渣所用之包裝
袋壹只、注射針筒陸支、吸管壹支及束線帶貳條，均沒收；又施
用第二級毒品，處有期徒刑伍月，扣案之甲基安非他命（合計驗
餘淨重零點玖柒柒捌公克）沒收銷燬，扣案之盛裝前開甲基安非
他命所用之包裝袋貳只沒收。應執行有期徒刑壹年，扣案之海洛
因（驗餘淨重零點壹伍玖公克）、海洛因殘渣及甲基安非他命（
合計驗餘淨重零點玖柒柒捌公克），均沒收銷燬，扣案之盛裝前
開海洛因所用之包裝袋壹只、盛裝前開海洛因殘渣所用之包裝袋
壹只、盛裝前開甲基安非他命所用之包裝袋貳只、注射針筒陸支
、吸管壹支及束線帶貳條，均沒收。
    事  實
一、甲○○前因施用毒品案件，經臺灣臺中地方法院以95年度毒
    聲字第810 號裁定送觀察、勒戒後，認無繼續施用毒品之傾
    向，於民國95年8 月25日執行完畢釋放，並經臺灣臺中地方
    法院檢察署檢察官以95年度毒偵字第3060號為不起訴處分確
    定。又因施用第一級、第二級毒品案件，經臺灣臺中地方法
    院以96年度訴字第4172號判決判處有期徒刑7 月、3 月，應
    行有期徒刑8 月確定（現執行中，尚未構成累犯）。詎其猶
    不知悛悔，復基於施用第一級毒品海洛因及第二級毒品甲基
    安非他命之犯意，於上開觀察、勒戒執行完畢釋放後之5 年
    內之99年2 月4 日凌晨某時許，在臺北縣樹林市某汽車旅館
    內，先以針筒注射之方式，施用海洛因1 次後，再緊接於相
    同地點，以將甲基安非他命置於玻璃球吸食器內燒烤吸食煙
    霧之方式，施用甲基安非他命1 次。嗣於99年2 月5 日凌晨
    1 時許，因其同行友人在臺北市士林區○○○路○ 段與天母
    東路69巷前涉嫌行竊遭巡邏員警當場查獲，並徵得在場之甲
    ○○同意後搜索其身體，當場在其隨身背包內扣得海洛因1
    包（淨重0.161 公克）、甲基安非他命2 包（合計淨重0.97
    8 公克）、海洛因殘渣袋1 個（內有海洛因殘渣，量微無法
    剝離秤重）、注射針筒6 支、吸管1 支及束線帶2 條等物，
    經警徵得其同意採尿送驗，因鑑驗結果呈嗎啡、安非他命及
    甲基安非他命陽性反應，始查悉上情。
二、案經臺北市政府警察局士林分局報告臺灣士林地方法院檢察
    署檢察官偵查起訴，並經本院改依簡式程序審理。
    理  由
一、上揭犯罪事實，業據被告甲○○於偵查中、本院準備程序及
    審理時迭承不諱（參見偵卷第48頁，本院卷第16頁、第19頁
    ），又被告為警查獲後在警局所排尿液，經送台灣尖端先進
    生技醫藥股份有限公司以酵素免疫分析法初驗後，再以氣相
    層析質譜儀法複驗，證實該尿液呈嗎啡（即施用海洛因之代
    謝物）、安非他命及甲基安非他命陽性反應，有臺北市政府
    警察局偵辦毒品案件尿液檢體委驗單影本（編號：024390號
    ）及該公司於99年2 月26日出具之濫用藥物檢驗報告各1 紙
    附卷可稽（附於同上偵卷第59頁至第60頁、第67頁）；此外
    ，並有被告自承其所有並供己施用之海洛因1 包、甲基安非
    他命2 包（經送交通部民用航空局航空醫務中心鑑定後，證
    實為海洛因及甲基安非他命無訛，有該中心出具之航藥鑑字
    第0991251 號毒品鑑定書附於同上偵卷第61頁可稽）及供施
    用海洛因所用之注射針筒6 支、吸管1 支、束線帶2 條及殘
    渣袋1 個等物扣案可佐；而上開殘渣袋經本院當庭勘驗，其
    內確有白色粉末殘留（參見本院卷第20頁），雖因量微而未
    送鑑定，然由被告自承該包裝袋曾用於盛裝其所施用之海洛
    因，且其尿液經鑑驗後亦證實確呈嗎啡（即施用海洛因之代
    謝物）陽性反應等情觀之，堪認袋內殘留之白色粉末應係海
    洛因無訛。綜上，足認被告自白與事實相符，可以採信，本
    案事證至為明確，被告犯行堪予認定。又被告前因施用毒品
    案件，經臺灣臺中地方法院以95年度毒聲字第810 號裁定送
    觀察、勒戒後，認無繼續施用毒品之傾向，於95年8 月25日
    執行完畢釋放，並經臺灣臺中地方法院檢察署檢察官以95年
    度毒偵字第3060號為不起訴處分確定等情，有臺灣高等法院
    被告前案紀錄表在卷可考，堪認屬實，是被告於觀察、勒戒
    執行完畢釋放後5 年內，再犯本案施用第一級、第二級毒品
    犯行，核與毒品危害防制條例第23條第2 項所定相符，自應
    依法訴追處罰。
二、按海洛因為毒品危害防制條例第2 條第2 項第1 款所稱之第
    一級毒品，而甲基安非他命為毒品危害防制條例第2 條第2
    項第2 款所稱之第二級毒品。核被告甲○○所為，係犯毒品
    危害防制條例第10條第1 項之施用第一級毒品罪、同條例第
    10條第2 項之施用第二級毒品罪，其持有第一級毒品海洛因
    、第二級毒品甲基安非他命進而施用，持有毒品之行為為施
    用毒品之當然手段，均不另論以持有毒品罪（最高法院74年
    度台上字第3404號判例意旨參照）。又被告所犯上開2 罪，
    犯意各別，行為互殊，應予分論併罰。爰審酌被告曾因施用
    毒品犯行而送觀察、勒戒及法院判處罪刑確定，仍不知悛悔
    ，復再施用第一級毒品及第二級毒品，顯見其無戒絕之決心
    ，惟念其施用毒品乃戕害自己身心健康，尚未危及他人且犯
    後坦承犯行，態度尚稱良好等一切情狀，分別量處如主文所
    示之刑，並依法定其應執行刑，以示懲儆。公訴人具體求刑
    有期徒刑9 月、6 月，固非無見，惟本院斟酌前開事項，認
    公訴人所求刑度尚嫌過重，附此敘明。
三、扣案之海洛因（驗餘淨重0.159 公克）、殘渣袋內之海洛因
    殘渣（量微無法計重）及甲基安非他命（合計驗餘淨重0.97
    78公克），分別係查獲之第一級、第二級毒品，不問是否屬
    於犯人所有，均應依毒品危害防制條例第18條第1 項前段之
    規定，諭知沒收銷燬。而扣案盛裝前開海洛因所用之包裝袋
    1 只、盛裝前開海洛因殘渣所用之包裝袋1 只及盛裝前開甲
    基安非他命所用之包裝袋2 只，均有防止毒品裸露、散逸及
    便利毒品攜帶之功能，堪認係供本案犯行所用之物，復均據
    被告供明為其所有之物，應依刑法第38條第1 項第2 款之規
    定宣告沒收。又扣案之注射針筒6 支、吸管1 支及束線帶2
    條，亦係被告所有，供本案犯罪所用之物，業據認定如前，
    爰均依刑法第38條第1 項第2 款之規定，宣告沒收。至鑑驗
    時採樣之海洛因0.002 公克及甲基安非他命0.0002公克，均
    已因鑑驗用罄而滅失，自無從諭知沒收銷燬，併此指明。
據上論斷，應依刑事訴訟法第299 條第1 項前段、第273 條之1
第1 項，毒品危害防制條例第10條第1 項、第2 項、第18條第1
項前段，刑法第11條、第51條第5 款、第38條第1 項第2 款，判
決如主文。
本案經檢察官呂寧莉到庭執行職務。
中    華    民    國    99    年    4     月    30    日
                  刑事第一庭法  官  吳祚丞
以上正本證明與原本無異。
如不服本判決應於收受判決後10日內向本院提出上訴書狀，並應
敘述具體理由；其未敘述上訴理由者，應於上訴期間屆滿後20日
內向本院補提理由書（均須按他造當事人之人數附繕本）「切勿
逕送上級法院」。
                            書記官  丁梅芬
中    華    民    國    99    年    4     月    30    日
附錄論罪科刑法條：
毒品危害防制條例第10條
施用第一級毒品者，處 6 月以上 5 年以下有期徒刑。
施用第二級毒品者，處 3 年以下有期徒刑。

司法院資訊處製作；財團法人民間司法改革基金會備份。
